【裁判字號】    92,交訴,9
【裁判日期】    920530
【裁判案由】    業務過失致死
【裁判全文】
臺灣高雄地方法院刑事判決                         九十二年度交訴字第九號
    公  訴  人  臺灣高雄地方法院檢察署檢察官
    被      告  丙○○
    選任辯護人  康進益律師
                王國論律師
右列被告因業務過失致死案件，經檢察官提起公訴（九十一年度偵字第二六四七八號
）及移
    主  文
丙○○從事業務之人，因業務上之過失致人於死，處有期徒刑壹年。
    事  實
一、丙○○考領有普通小型車駕駛執照，於欣揚電機有限公司（下稱欣揚公司）擔任
    電機配電盤製作業務，平日視情況需要，須駕駛車輛載送工具、產品至廠商所在
    地施工，以駕駛為其附隨業務。民國九十一年十一月二日上午，丙○○駕駛欣揚
    公司所有、車牌號碼為ＹＫ─七三五一號之自用小貨車，沿高雄市○○○路由西
    向東行駛，欲至高雄市前鎮加工區從事拉線、馬達配置作業，嗣於同日上午八時
    三十分許，途經高雄市○○○路、高速公路西側便道口處，欲右轉後，再行駛高
    速公路南下車道時，本應注意汽車行駛至交岔路口，轉彎車應讓直行車先行，而
    當時天候晴朗、日間自然光線、視線良好，柏油路面乾燥、無障礙及其他缺陷，
    又依其智識、能力，亦無不能注意之情事，惟丙○○竟疏未注意暫停禮讓直行車
    先行，仍貿然右轉，適有許清次騎乘車牌號碼ＮＦＳ─五一九號重型機車，同向
    直行駛至該交岔路口，亦疏未確實注意車前狀況，因見丙○○右轉，一時閃煞不
    及，致其車左手把、左前擋泥板及前輪左側處與丙○○所駕駛車輛右側車框發生
    擦撞，許清次乃人車倒地，並受有顱內出血等之傷害，送醫後，延至九十一年十
    一月七日凌晨一時六分許，由於急救無效死亡。丙○○於肇事後犯罪未發覺前，
    主動向警方報案坦承肇事，並接受裁判。
二、案經乙○○（許清次之子）訴由高雄市政府警察局苓雅分局報告臺灣高雄地方法
    院檢察署檢察官偵查起訴。
    理  由
一、訊據被告丙○○坦承於右揭時、地，因右轉而與被害人許清次發生車禍，致被害
    人許清次死亡之事實，惟否認有何業務過失致死犯行，辯稱：伊欲右轉時，有打
    方向燈，當時自後視鏡中，看到被害人許清次仍在其車右後方九公尺處，係因被
 害人許清次未注意方向燈‧且未及時煞車，始發生本件車禍，伊無過失等語。經
    查：
  (一)九十一年十一月二日上午，被告駕駛欣揚公司所有、車牌號碼為ＹＫ─七三五一
    號之自用小貨車，沿高雄市○○○路由西向東行駛，欲至高雄市前鎮加工區從事
    拉線、馬達配置作業，嗣於同日上午八時三十分許，途經高雄市○○○路、高速
    公路西側便道口處，欲右轉後，再行駛高速公路南下車道時，適被害人許清次騎
    乘車牌號碼ＮＦＳ─五一九號重型機車，同向直行駛至該交岔路口，兩車發生車
    禍等情。業據被告自白在卷，復有道路交通事故調查表、現場照片及談話紀錄表
    附警卷可參。因被告自白與事實相符，是此部分之事實堪以認定。
  (二)按汽車行駛至交岔路口，轉彎車應讓直行車先行，道路交通安全規則第一百零二
    條第一項第六款定有明文；又汽車行經岔路口右轉時，應讓右側慢車道直行各型
    車輛先行，亦經交通部六十三年十二月十一日交路字第一一三四五號函示甚明。
    本院審酌：
  因被告自承：第一次自後視鏡中見到被害人許清次時，被害人許清次離該車九公
    尺，所以就看前面直接右轉等語（詳本院九十二年五月二十六日審判筆錄）。顯
    見被告駕駛車輛右轉前，兩車相距僅九公尺，不論被害人許清次當時係依規定速
    限行駛【即每小時五十公里（詳卷附道路交通事故調查報告表：速限欄】；或
    依被告車速行駛（即每小時三十公里，詳九十一年十一月七日警訊筆錄），每秒
    行經距離分別約為十三點八九公尺、八點三三公尺，在一、二秒之瞬間，被告處
    於被害人許清次即時騎車抵達之情況下，未隨時以後視鏡密切注意被害人許清次
    行車狀況，竟轉頭向前逕行右轉，已與上開規定有違。
  又肇事後，被害人許清次機車倒於岔路口南側之高速公路西側便道南向慢車道行
    車路線處，頭略東北、尾略西南，後輪距西側便道南向快慢車道分隔線延伸線○
    點五公尺，前輪距中正一路南側路邊延伸線○點四公尺，其左側自中正一路東向
    慢車道行車路線處至其停止處留有三點一公尺刮痕，刮痕起點距中正一路東向快
    慢車道分隔線延伸線一點一公尺，西距便道西側路邊延伸線一公尺；被告車輛則
    停於被害人許清次機車右側四點七公尺處之便道南向中線快車道，頭略東南、尾
    略西北，右前車角距南向中、外側快車道分道線一點六公尺，右後車角距南向快
    慢車道分隔線三點一公尺等情，有道路交通事故現場圖附警訊可參。職此之故，
    因被告車輛肇事後，有新刮痕之事實，業據證人即高雄市政府警察局交通大隊第
    五分隊員警甲○○於本院證述綦詳（詳本院九十二年三月三日審判筆錄），顯見
    兩車確曾撞擊；又由於刮地痕係被害人許清次機車遭撞擊倒地後所引起，可知本
    件肇事撞擊之地點，應在刮地痕之起點或之前。基於(1)撞擊點（即刮地痕之起點
    ）距高速公路便道西側路邊延伸線一公尺、距中正一路路邊延伸線一點四公尺【
    即（慢車道間距二點五公尺）減（刮痕起點至中正一路快、慢車道分隔線延伸線
    距離一點一公尺）】，離中正一路路邊延伸線、高速公路便道西側路邊延伸線之
    交叉點不遠；(2)並參以被告車輛之新刮痕係位於該車右後輪上方處，除經證人甲
    ○○於本院證明確外（詳本院九十二年三月三日審判筆錄），復經證人甲○○於
    肇事照片上圈出該位置，並簽名（詳警訊卷）存證及(3)被害人許清次機車左手把
    、左前擋泥板及前輪左側處與被告車輛右側車框發生擦撞之事實，有車損照片為
    證，並經高雄市政府交通局車輛行車事故鑑定委員會認定明確（詳該委員會九十
    二年二月十三日高市鑑字第九二○一一五八號鑑定意見書）。是本院認本件肇事
    之原因，係被告行經路口處時，即搶先右轉，於車輛大部分尚未完全右轉時，即
    發生車禍，蓋被告車輛如已大部分完成右轉動作時，則因車頭已占據慢車道，撞
    擊地點應接近車頭處，而非接近車輛尾部。從而，就路權而言，被害人許清次有
    優先通行之權，被告不得搶先右轉。
  因前開道路交通規定係一般駕駛人所應注意並確實遵守之事項，被告既領有駕駛
    執照，自應知之甚詳。又依道路交通事故調查報告表所載，本件車禍發生當時，
    天候晴朗、日間自然光線、視線良好，柏油路面乾燥、無障礙及其他缺陷，而依
    其智識、能力，亦無不能注意之情事，詎被告竟疏未注意於右轉彎時禮讓直行車
    先行，仍貿然行駛，致與被害人許清次發生車禍，其駕駛行為有過失至為明確。
    況本件事故經送高雄市政府交通局車輛行車事故鑑定委員會、高雄市政府交通局
    車輛行車事故覆議鑑定委員會鑑定，亦同為被告有過失之認定，此有上開鑑定委
    員會九十二年二月十三日高市鑑字第九二○一一五八號鑑定意見、九十八年四月
    二十九日高市交一字第○九二○○○七二三二號函附本院卷可參。
  (三)又被害人許清次確因本件車禍致顱內出血，延至九十一年十一月七日凌晨一時六
    分許，由於急救無效而死亡，業經臺灣高雄地方法院檢察署檢察官督同法醫師相
    驗明確，並製有相驗屍體證明書、驗斷書及勘驗筆錄在卷可憑，是被告未盡前開
    注意義務與被害人死亡間，顯有相當因果關係。
  (四)至被害人許清次行經交岔路口時，未注意車前狀況，作隨時煞停之準備，致閃煞
    不及，雖有過失（即違反道路交通安全規則第九十四條第三項之規定。前開鑑定
    意見，就此部分未予審酌，應予補充），惟仍無解於被告過失之咎。
  (五)辯護人辯護意見固陳稱：被害人身體狀況不佳，且無照駕駛、未配戴合格安全帽
    ，致生本件車禍等語。惟身體狀況良好與否，與駕駛能力並無必然之關連，發
    生車禍者，非身體狀況均不佳，在無證據證明被告因身體狀況不佳而影響駕駛下
    ，尚難為被告有利之認定；無照駕駛而有能力駕駛車輛係常見之事實，而本件
    車禍發生之主因在於被告未禮讓直行車先行，與被告無照駕駛並無關連；未配
    戴合格安全帽雖有違規定，但與肇事原因無關，本件車禍之發生並非被害人許清
    次未配戴合格安全帽所致。從而，上開辯護意見，應非可採。
  (六)綜上所述，本件事證已臻明確，被告過失犯行堪以認定。
二、被告於欣揚公司擔任電機配電盤製作業務，偶爾須駕駛車輛載送工具、產品至廠
    商所在地施工，業據被告供承明確（詳九十二年五月二十六日辯護狀），顯見被
    告平日須視情況之需要，而駕駛車輛施工，縱非每日經常為之，仍應認其係以駕
    駛車輛為附隨業務（被告辯稱其非從事業務之人，容有誤會），其於駕駛途中肇
    事致人於死，核其所為，係犯刑法第二百七十六條第二項之業務過失致人於死罪
    。又被告於肇事後，偵查機關未發覺前，主動向警察坦承肇事並接受裁判等情，
    業據證人甲○○證陳明確（詳本院九十二年三月三日審判筆錄），堪認其所為合
    乎自首之要件，爰依刑法第六十二條前段之規定，減輕其刑。茲審酌被告及被害
    人雙方之過失情節，及被告係一時疏於注意始肇禍致被害人死亡，且事後未與被
    害人家屬達成和解等一切情狀，量處如主文所示之刑。
三、移送併案審理部分，與起訴部分之犯罪事實相同，本院自應併予審究。
據上論斷，應依刑事訴訟法第二百九十九條第一項前段，刑法第二百七十六條第二項
、第六十二條前段，罰金罰鍰提高標準條例第一條前段，判決如主文。
中      華      民      國    九十二    年      五      月    三十      日
                                  臺灣高雄地方法院交通法庭
           法  官  方  百  正
右正本證明與原本無異。
如不服本判決，應於判決送達後十日內，向本院提出上訴狀。
                                      書記官  張  金  蘭
中    華    民    國      九十二      年      五      月      三十      日
附錄本判決論罪科刑所依據之法條：
刑法二百七十六條第二項
從事業務之人，因業務上之犯前項之罪者，處五年以下有期徒刑或拘役，得併科三千
元以下罰金。


司法院資訊處製作；財團法人民間司法改革基金會備份。
